【裁判字號】    92,家抗,100
【裁判日期】    921030
【裁判案由】    指定遺產管理人
【裁判全文】
臺灣高等法院臺中分院民事裁定  九十二年度家抗字第一○○號
    抗  告  人  財政部國有財產局臺灣中區辦事處新竹分處
    法定代理人  乙○○
    代  理  人  甲○○
    相  對  人  苗栗縣苗栗市農會
    法定代理人  丙○○
右抗告人因與相對人間指定遺產管理人事件，對於中華民國九十二年七月十一日臺灣
苗栗地方法院九十二年度家聲字第二十三號所為裁定提起抗告，本院裁定如左：
      主      文
抗告駁回。
抗告程序費用由抗告人負擔。
      理      由
一、抗告意旨略稱：查依原審卷證資料，被繼承人賈光成之戶籍謄本所示雖設籍「苗
    栗縣三灣鄉○○鄰○○路十二之一號」，惟其原設籍於「苗栗縣造橋鄉○○村○
    鄰○○路一二四號」，卷內並無繼承系統表及其除戶戶籍資料，可顯示被繼承人
    賈光成除大陸地區外，是否尚存依民法第一千一百三十八條第一項第二款、第三
    款、第四款之其他法定繼承人存在，原審裁定未審酌即指定抗告人為遺產管理人
    ，尚有未恰，為其抗告理由云云。
二、按非訟事件，法院應依職權，調查事實及必要之證據；關於選任遺產管理人之規
    定，準用非訟事件法及民法關於選定遺產管理人之規定，非訟事件法第十六條、
    第七十八條第二項分別定有明文。次按，遺產繼承人，除配偶外，依(1)直系血親
    卑親屬；(2)父母；(3)兄弟姊妹；(4)祖父母順序定之。次按，繼承開始時，繼承人
    之有無不明者，由親屬會議於一個月內選定遺產管理人，並將繼承開始及選定遺
    產管理人之事由，向法院報明。又無親屬會議或親屬會議未於前條所定期限內選
    定遺產管理人者，利害關係人或檢察官，得聲請法院選任遺產管理人，並由法院
    依前項規定為公示催告，民法第一千一百三十八條、第一千一百七十七條、第一
    千一百七十八條第二項分別定有明文。而所謂繼承開始時繼承人有無不明，係指
    戶籍簿上無可知之配偶、直系血親卑親屬、父母、祖父母或兄弟姊妹或雖有之而
    皆為繼承之拋棄而言（最高法院八十三年度臺上字第三二九三號判決參照）。查
    相對人為被繼承人賈光成之利害關係人，自有聲請法院選任遺產管理人之權，但
    究以選任何人為其遺產管理人，則屬法院調查證據審酌各情狀而選任適當人選，
    不受當事人聲明之拘束，亦無訴外裁判之問題。今抗告人主張原審法院卷內並無
    繼承系統表及其除戶戶籍資料，無從判斷被繼承人賈光成除大陸地區外，是否尚
    有其他法定繼承人存在，為其抗告理由云云，經本院函查苗栗縣造橋鄉戶政事務
    所，檢送被繼承人賈光成之除戶全戶戶籍謄本，依其戶籍資料記載可知被繼承人
    賈光成於臺灣地區確無任何法定繼承人存在，揆諸前開說明，原審法院據以指定
    財政部國有財產局為被繼承人賈光成之遺產管理人，於法有據，其據此提起抗告
    ，不能認為有理由，應予駁回。
三、據上論結，本件抗告為無理由，依非訟事件法第二十八條、第八條第二項，民事
    訴訟法第四百九十五條之一、第四百四十九條第一項、第七十八條，裁定如主文
    。
中      華      民      國    九十二    年      十      月     三十     日
~B1家事法庭審判長法  官  童有德
~B2              法  官  蔡秉宸
~B3              法  官  黃永泉
右為正本係照原本作成。
對本裁定如有不服者，僅得以適用法規顯有錯誤為理由，並經本院許可，始得再為抗
告。
提起再為抗告，應於本裁定送達後十日之不變期間內，表明抗告理由向本院提出，並
按他造人數附具繕本及繳納抗告裁判費新台幣肆拾伍元整。
~B              書記官  林玉惠
中      華      民      國    九十二    年      十      月    三十一    日
                                                                        Ｈ


司法院資訊處製作；財團法人民間司法改革基金會備份。
